臺灣高等法院高雄分院刑事判決
111年度侵上訴字第39號
上  訴  人  
即  被  告  周永昌



指定辯護人  本院公設辯護人陳信凱  
上列上訴人因妨害性自主案件，不服臺灣屏東地方法院110年度
侵訴字第23號，中華民國111年2月18日第一審判決（起訴案號：
臺灣屏東地方檢察署109年度偵字第8203號），提起上訴，本院
判決如下：
    主  文
上訴駁回。
    事  實
一、甲○○於民國109 年8 月22日晚間某時許起，與真實姓名年籍
    均不詳、綽號「黑皮」、「黑仔」、「志明」等友人，一同
    在位於屏東縣○○鎮○○路00○0 號之「大東港KTV （釣蝦場）
    」飲酒，迨至翌日即同年月23日約凌晨3 時許前之同日凌晨
    某時許（起訴書記載為2 時許），其等見代號BQ000-A00000
    0 號成年女子（姓名年籍均詳卷，下稱甲女）身著短裙獨自
    經過上開KTV 附近，甲○○之友人遂對其稱：「她是大陸人，
    不曉得在哪裡上班穿那樣」等語，甲○○聽聞後回稱：「要穿
    成這樣，不如不要穿」等語，惟卻遭友人嘲笑其不敢有所具
    體作為，詎甲○○竟基於強制猥褻之犯意，一路尾隨甲女至甲
    女表姐位於屏東縣○○鎮○○路00號「○○○○大樓」集合式住宅之
    地下停車場，並於停車場內接近上樓之電梯門口處時，迅即
    自甲女之背後以手勒住甲女之脖子且摀住甲女之口鼻，以此
    強暴方式要求甲女脫下內褲供其觀看，甲女雖大聲呼救，然
    未獲甲○○置理，甲女為求脫身被迫應其要求而將內褲脫下給
    與，甲○○即以上開強暴方式對甲女為猥褻而滿足其色慾得逞
    ；惟甲女又趁甲○○不注意之際，自甲○○手中取回上開內褲並
    逃離現場。嗣警方於獲報後，調閱現場及附近之監視器錄影
    畫面，認甲○○涉有重嫌，經請甲女指認無誤後，通知甲○○到
    案說明，並扣得甲○○自行提出其當時所穿著之衣褲，因而查
    獲上情。
二、案經屏東縣政府警察局東港分局報請臺灣屏東地方檢察署檢
    察官偵查起訴。
    理  由
壹、程序部分
一、被害人身分之保密：按司法機關所製作必須公示之文書，不
    得揭露被害人之姓名、出生年月日、住居所及其他足資識別
    被害人身分之資訊，性侵害犯罪防治法第12條第2 項定有明
    文。查本件必須公示之判決書，因有揭露足以識別被害人身
    分資訊之虞，爰依性侵害犯罪防治法第12條第2 項之規定，
    就被害人甲女之身分以代號表示。
二、按被告以外之人於審判外之言詞或書面陳述，除法律有規定
    者外，不得作為證據，刑事訴訟法第159 條第1 項固定有明
    文；惟被告以外之人於審判外之陳述，雖不符同法第159 條
    之1 至第159 條之4 之規定，而經當事人於審判程序同意作
    為證據，法院審酌該言詞陳述或書面陳述作成時之情況，認
    為適當者，亦得為證據，同法第159 條之5 第1 項亦定有明
    文。經查，本件判決所引用之被告以外之人於審判外之陳述
    ，固均屬傳聞證據，惟被告甲○○及其辯護人就前揭審判外陳
    述均表示同意具有證據能力（見本院卷第65頁以下），且迄
    至言詞辯論終結前亦未再聲明異議。本院審酌上開證據資料
    製作時之情況，尚查無違法不當及證明力明顯過低之瑕疵，
    亦認為以之作為證據應屬適當，爰逕依刑事訴訟法第159 條
    之5 第1 項規定，認前揭證據資料均例外有證據能力。
三、本判決下列所引用之非供述證據，並無證據證明係公務員違
    背法定程序所取得，亦無顯有不可信之情況，且經本院於審
    理期日為合法調查，該等證據自得作為本案裁判之資料。
貳、實體部分
一、認定犯罪事實部分：㈠
　㈠上開犯罪事實，業據上訴人即被告甲○○（下稱被告）於本院
    及原審審理時坦承不諱（見原審卷第58、115 頁、本院卷第
    65頁、第92頁），核與證人即被害人甲女於警詢及偵查中之
    證述大致相符（見警卷第9 至18頁、他字卷第78至79頁），
    而被告強迫被害人甲女脫下內褲之目的係為觀看乙事，亦經
    被告於原審審理中供述甚明（見原審卷第116頁）；另有偵
    查報告、指認犯罪嫌疑人紀錄表、犯罪嫌疑人指認表、嫌疑
    人編號與真實姓名對照表、監視器錄影畫面翻拍畫面、蒐證
    及扣案物照片、扣押筆錄、扣押物品目錄表、屏東縣政府警
    察局東港分局東港派出所陳報單、代號與真實姓名對照表、
    屏東縣政府警察局東港分局東港派出所受理各類案件紀錄表
    、受理刑事案件報案三聯單、性侵害犯罪事件通報表、性侵
    害案件被害人調查表㈠、㈡、輔英科技大學附設醫院受理疑似
    性侵害事件驗傷診斷書、屏東縣政府警察局東港分局110 年
    9 月13日東警分偵字第11032024600 號函暨所附路線圖、11
    0 年11月11日東警分偵字第11032603900 號函、屏東縣○○鎮
    ○○路00號「○○○○大樓」地下停車場照片等件在卷可稽（見警
    卷第3 、22至39、43頁、原審不公開卷第7至14、17至27頁
    及原審卷第75、77、83至91頁）。
　㈡綜上所述，足徵確有上開犯罪事實，被告任意性之自白核與
    事實相符，自堪採信。是以本件事證已臻明確，被告犯行應
    堪認定。
二、論罪科刑部分：㈠
　㈠被告行為後，刑法第222 條雖於110 年6 月9 日修正公布，
    並於同年月11日生效施行，惟該條僅係就各款加重要件為文
    字修正，刪除「者」字，並增列第1 項第9 款「對被害人為
    照相、錄音、錄影或散布、播送該影像、聲音、電磁紀錄」
    之加重事由，而與被告所為本案犯行無涉，尚無新舊法比較
    之必要，故本案應逕予適用現行刑法第222 條規定，核先敘
    明。㈡
　㈡按大樓式或公寓式住宅之地下室，係附屬於該大樓或公寓，
    為該種住宅居住人生活起居場所之一部分，與住宅之關係密
    不可分，如於夜間侵入該種住宅地下室竊盜，自應依（修正
    前）刑法第321 條第1 項第1 款論罪（參見最高法院82年度
    台上字第5704號判決意旨，另可參照臺灣高等法院100 年度
    上易字第1934號、第2700號等判決意旨）。又按刑法所處罰
    之強制猥褻罪，係指性交以外，基於滿足性慾之主觀犯意，
    以違反被害人意願之方法所為，揆其外觀，依一般社會通念
    ，咸認足以誘起、滿足、發洩人之性慾，而使被害人感到嫌
    惡或恐懼之一切行為而言（參照最高法院107 年度台上字第
    1075號判決意旨）。查本案之案發地點係大樓之地下室，且
    係供大樓住戶停車使用，而該地下室有電梯直接通往被害人
    表姐住處等情，除據證人即被害人甲女證述明確外（見警卷
    第13頁、他字卷第78頁），並有前揭大樓之地下停車場照片
    在卷可參（見原審卷第85至92頁），足見該地下室為大樓住
    戶人車出入通行之用，且與住宅結合，彼此密不可分，自屬
    住宅一部分，而被告未受允准，擅自進入該地下室，當屬侵
    入住宅甚明。至本院公設辯護人另引最高法院109年台上字
    第1802號判決意旨，為被告辯稱：被告僅以強暴手段要求甲
    女褪下內褲，並無進一步撫摸甲女之身體、隱私部位，或要
    求甲女裸露下體供其觀看，且被害人甲女逃離現場後，被告
    亦無再有接觸甲女身體之行為或舉動，依上開最高法院之見
    解，被告之行為尚可能僅構成第304條之以強暴使人行無義
    務之事之強制罪或同法第25條、第224條之強制猥褻未遂罪
    云云；然查，刑法第224條之強制猥褻罪或第224條之1之加
    重強制猥褻罪，均無未遂犯之規定，合先敘明。再者，舉凡
    「基於滿足性慾之主觀犯意，以違反被害人意願之方法所為
    ，揆其外觀，依一般社會通念，咸認足以誘起、滿足、發洩
    人之性慾，而使被害人感到嫌惡或恐懼之一切行為」，均屬
    強制猥褻之行為，已說明如前；觀之本件被告因見被害人穿
    著短褲裙，且在其友人之推波助瀾下，遂心生色慾之念，而
    尾隨被害人至無人之處，並以強暴力要求被害人褪下貼身內
    褲供其觀看，係為滿足、發洩其個人之色慾，是其具猥褻之
    主觀犯意已甚明；又參以內褲乃婦女隱密下體之貼身衣物，
    尤與下體私密處有相當緊密關連（如同身體一部分），被告
    如此不僅滿足、發洩其個人之色慾，亦使被害人感到嫌惡及
    恐懼，是就整體（外在）觀察並斟酌我國社會民情，被告所
    為，應屬滿足或發洩性慾之猥褻行為。亦即猥褻行為並不以
    有身體接觸或撫摸身體隱私為必要，亦非一定要褪去所有衣
    褲而完全裸露供其拍照或觀賞，始為猥褻之既遂；反而係應
    就個案情節及社會民情，而與時俱進為整體之觀察，比如男
    性被告強迫女性被害人以手為其套弄生殖器（俗稱打手槍）
    ，亦非撫摸女性被害人之身體、隱私部位，或強迫女性被害
    人裸露身體隱私部位供其觀看，但就整體觀察並斟酌我國社
    會民情，亦應屬滿足或發洩色慾之強制猥褻行為。是本件被
    告所為，並非單純之以強暴使人行無義務之事之強制行為（
    強制罪）而已，辯護人引上開最高法院之具體舉例說明為被
    告辯解，容有誤解其旨意，本院不予採納。
　㈢是核被告所為，係犯強制猥褻罪而有刑法第222 條第1 項第7
     款「侵入住宅或有人居住之建築物、船艦或隱匿其內犯之
    」之情形，應論以刑法第224 條之1 之侵入住宅強制猥褻罪
    。被告犯侵入住宅強制猥褻罪，本質上原含有侵入住宅之性
    質，其侵入住宅部分，不另論罪；又被告勒住被害人甲女之
    脖子且摀住被害人甲女口鼻等行為，均係強制猥褻行為之一
    部分，亦不另論妨害自由罪，均併此敘明。再者，被告當時
    雖有取得被害人之內褲，業如前述，惟被告係否認有蒐集被
    害人內褲的意思，並稱只是要當場看而已，沒有帶回家的意
    思等語（見原審卷第115 、116 頁），卷內復無證據證明被
    告確有不法所有之意圖，自難以其當時有取得被害人甲女內
    褲之行為，而認其另有涉犯刑法第346條第1 項之恐嚇取財
    或刑法第330條之加重強盜等罪嫌，並予指明。㈢
　㈣按司法院釋字第775 號解釋意旨，係闡釋行為人雖符合刑法
    第47條第1 項累犯規定之要件，法院仍應依個案犯罪情節，
    具體審酌行為人犯罪之一切情狀暨所應負擔之罪責，以裁量
    應否依累犯加重之規定加重其刑。例如原應量處最低法定刑
    ，於其所犯之罪不符合刑法第59條所定酌減其刑要件之情形
    ，若依累犯之規定加重其最低本刑，致行為人被量處超過其
    所犯之罪之法定最低本刑，將使其所承受之刑罰超逾其所應
    負擔之罪責，而違背憲法比例及罪刑相當原則者，法院應裁
    量是否依累犯加重之規定加重其法定最低本刑（最高法院11
    0 年度台上字第2017號判決意旨參照）。經查，被告前⒈因
    違反性騷擾防治法案件，經臺灣屏東地方法院(下稱屏東地
    院)以104 年度審易字第156 號判處有期徒刑4 月確定；⒉因
    施用毒品案件，經屏東地院以104 年度審易字第144 號判處
    有期徒刑8 月確定；⒊因施用毒品案件，經屏東地院以104 
    年度易字第155 號判處應執行有期徒刑1 年2 月確定；⒋因
    施用毒品案件，經屏東地院以104 年度易字第175 號判處有
    期徒刑8 月確定；⒌因施用毒品案件，經屏東地院以104 年
    度審易字第1002號判處有期徒刑6 月確定；上開⒈⒉⒊⒋之罪再
    經原審法院以105 年度聲字第599 號裁定定其應執行刑為有
    期徒刑2 年8 月確定，嗣與上開⒌所示之罪及另案殘刑7 月3
     日入監接續執行，於108年5 月1 日縮短刑期執行完畢，此
    有臺灣高等法院被告前案紀錄表1 份在卷可按，其受有期徒
    刑執行完畢，於5 年以內故意再犯本件有期徒刑以上之罪，
    為累犯。又審酌被告前已有前揭違反性騷擾防治法之前案紀
    錄，竟無視法律嚴厲禁制，再為罪質相類之侵入住宅強制猥
    褻犯行，且其於109 年4月間亦有違反性騷擾防治法之犯行
    ，經判處罪刑（徒刑3月）確定在案，有前揭前案紀錄表附
    卷可參，顯其對刑罰之反應力不佳，且守法觀念極為淡薄，
    致一犯再犯，自不宜量處最低法定刑，應依刑法第47條第1 
    項規定，加重其刑。㈣
三、原審認被告罪證明確，因而適用相關規定，並審酌：被告為
    滿足一己之私慾，見被害人甲女獨自一人，有機可趁，即侵
    入地下室強制對被害人甲女猥褻，除缺乏對他人性自主權之
    尊重外，亦對被害人甲女身心造成創傷，其所為實有不該；
    惟考量被告於犯後終能坦承犯行，足見其非無悔意，兼衡其
    犯罪之動機、目的、手段、素行、自陳國中畢業之智識程度
    、未婚、無親屬需撫養，入監前為水泥工、薪資每日新臺幣
    1千5百元、每月約3 、4 萬元之家庭、生活及經濟狀況等一
    切情狀，量處被告有期徒刑3年4月。另敘明：扣案之衣服、
    褲子各1 件（見警卷第33頁），雖為被告為本案犯行所穿著
    之衣物，惟觀其樣式並非特別，復無證據顯示上開衣物係被
    告特別為遂行本件犯行所穿，堪認應僅係平常穿著，尚難認
    係被告供本案犯罪或預備之物，爰不予宣告沒收。經核原判
    決認事用法，核無不合，量刑亦已斟酌刑法第57條各款所列
    情狀，而未逾越法定範圍，亦未濫用其職權，應屬適當。被
    告上訴意旨雖以：請從輕量刑云云。然刑法第224條第1項、
    第222條第1項第7款之罪之法定刑既為有期徒刑3年以上；且
    被告又係累犯，依法應加重其刑，故原判決判處其有期徒刑
    3年4月，量刑應屬允當；被告上訴為無理由，應予駁回。
據上論結，應依刑事訴訟法第368條，判決如主文。
本案經檢察官李忠勳提起公訴，檢察官李啟明到庭執行職務。
中　　華　　民　　國　　111 　年　　8 　　月　　24　　日
                  刑事第三庭    審判長法  官  吳進寶
                                      法  官  方百正
                                      法  官  陳億芳
以上正本證明與原本無異。
如不服本判決，應於判決送達後20日內向本院提出上訴狀，其未
敘述理由者並應於提出上訴狀後20日內向本院補提理由書（應附
繕本）。
中　　華　　民　　國　　111 　年　　8 　　月　　24　　日
                                      書記官  林佳蓉  
附錄本案論罪科刑法條全文：
中華民國刑法第222條
犯前條之罪而有下列情形之一者，處7 年以上有期徒刑：
一、二人以上共同犯之。
二、對未滿十四歲之男女犯之。
三、對精神、身體障礙或其他心智缺陷之人犯之。
四、以藥劑犯之。
五、對被害人施以凌虐。
六、利用駕駛供公眾或不特定人運輸之交通工具之機會犯之。
七、侵入住宅或有人居住之建築物、船艦或隱匿其內犯之。
八、攜帶兇器犯之。
九、對被害人為照相、錄音、錄影或散布、播送該影像、聲音、
    電磁紀錄。
前項之未遂犯罰之。
中華民國刑法第224條之1
犯前條之罪而有第222 條第1 項各款情形之一者，處3 年以上10
年以下有期徒刑。